【裁判字號】    99,訴,556
【裁判日期】    991103
【裁判案由】    違反毒品危害防制條例
【裁判全文】
臺灣雲林地方法院刑事判決               99年度訴字第556號
公  訴  人  臺灣雲林地方法院檢察署檢察官
被      告  乙○○
選任辯護人  王士銘律師
上列被告因毒品危害防制條例案件，經檢察官提起公訴（99年度
偵字第3957號），本院判決如下：
    主  文
乙○○共同販賣如附表一所示之第二級毒品，共貳罪，各處如附
表一所示之刑（含沒收）。應執行有期徒刑貳年陸月，扣案如附
表二所示之物沒收。
    事  實
一、乙○○與徐宇迪（徐宇迪涉犯運輸、販賣第二級毒品之犯行
    ，業經判決確定）均明知甲基安非他命，係毒品危害防制條
    例第2 條第2 項第2 款規定列管之第二級毒品，非經允許，
    不得持有、運輸及販賣，詎乙○○、徐宇迪竟共同意圖營利
    ，基於運輸、販賣第二級毒品甲基安非他命之犯意聯絡及行
    為分擔，而為下列運輸、販賣甲基安非他命之行為：
(一)、於民國97年2 月29日上午5 時49分許，在徐宇迪位於嘉義市
    ○○路某處之租屋處（下稱「友愛路租處」），徐宇迪貼補
    乙○○車資新臺幣（下同）3000元，並將價款700000元及其
    所有之門號0000000000號手機1 支交付予乙○○，推由乙○
    ○駕駛其向不知情之姊李易容借用之車牌號碼1120-HM 號自
    用小客車（未經領得執業登記證而兼充作計程車駕駛之用）
    ，前往高雄市購買價格約700000元之甲基安非他命。乙○○
    即以徐宇迪所交付上開門號之手機，撥打給年籍姓名不詳、
    綽號「世子仔」之成年男子所持用門號0000000000號之手機
    ，藉以聯絡議價、付款、取貨、販入、運送事宜。嗣於同年
    月29日上午8 時19分許，乙○○依約駕駛上開車輛前往，抵
    達高雄市○○區○○路某檳榔攤旁巷內某處，向「世子仔」
    購得約13兩重（毛重約500 公克）之甲基安非他命1 包後，
    隨即將該紙袋內之甲基安非他命，運送回徐宇迪「友愛路租
    處」，並將該紙袋交付徐宇迪，徐宇迪隨後於不詳時間，在
    嘉義縣、市某處，將該批甲基安非他命之部分，以每包3.7
    公克（約1 錢）10000 元，或每包1.7 公克（約半錢）5000
    元之價格，銷售予買量較大之不詳買家牟利（不能證明已取
    得買賣價金），其詳細犯罪經過詳如附表一編號1 所示。
(二)、另於97年3 月1 日某時，徐宇迪與乙○○以同上聯絡、價款
    、付款、取貨、販入、運輸模式，推由乙○○再於同日凌晨
    4 時42分許，駕車抵達高雄市○○區○○路85度C 咖啡店（
    下稱「85度C 」）外，向「世子仔」購得約13兩重（毛重約
    500 公克）之甲基安非他命1 包後，隨即載送該包紙袋之甲
    基安非他命，回上開「友愛路租處」交付予徐宇迪，徐宇迪
    隨後於不詳時間，在嘉義市某處，將該批甲基安非他命部分
    ，以上開銷售模式販售牟利（不能證明已取得買賣價金），
    其詳細犯罪經過詳如附表一編號2 所示。
二、嗣於97年3 月4 日晚間8 時許，徐宇迪與乙○○以同上聯絡
    、價款、付款、取貨、販入、運輸模式，推由乙○○駕車南
    下高雄購買毒品，於同日晚間10時許，乙○○抵達高雄市○
    ○區○○路「85度C 」外停車，坐上「世子仔」所駕駛車輛
    後，至高雄市○○區○○路上某檳榔攤旁巷內，付款700000
    元，購得以紅色紙袋內裝甲基安非他命1 包後，復由乙○○
    運送而乘坐「世子仔」原車返回上開「85度C 」，隨即為警
    當場查獲（乙○○、徐宇迪此部分涉犯運輸、販賣第二級毒
    品之犯行，均業經判決確定），並扣得乙○○持有之紅色紙
    袋1 只及內裝甲基安非他命1 包約13兩（驗前淨重488.93公
    克，驗後淨重488.92公克）、供共同犯罪聯絡販毒所用之手
    機1 支（門號0000000000號，為徐宇迪所有，交予乙○○使
    用，其餘扣案手機與本案犯罪無關）。惟「世子仔」警覺情
    況有異，加速驅車逃離現場，致未緝獲。
三、案經臺灣高雄地方法院檢察署檢察官簽分後，呈請臺灣高等
    法院檢察署移轉臺灣雲林地方法院檢察署檢察官偵查起訴。
    理  由
壹、證據能力方面：
一、按被告以外之人於偵查中向檢察官所為陳述，除顯有不可信
    之情況者外，得為證據，刑事訴訟法第159 條之1 第2 項定
    有明文。本件證人徐宇迪於檢察官偵查中具結後所為證述，
    被告及辯護人未曾提及檢察官在偵查時有何不法取供之情形
    ，依上說明，證人徐宇迪於偵查中之證言均有證據能力。
二、按被告以外之人（包括證人、鑑定人、告訴人、被害人及共
    同被告等）於審判外之陳述雖不符刑事訴訟法第159 條之1
    至之4 等4 條之規定，而經當事人於審判程序同意作為證據
    ，法院審酌該言詞陳述或書面陳述作成時之情況，認為適當
    者，亦得為證據；當事人、代理人或辯護人於法院調查證據
    時，知有刑事訴訟法第159 條第1 項不得為證據之情形，而
    未於言詞辯論終結前聲明異議者，視為有前項之同意，同法
    第159 條之5 定有明文。本件判決所引下列證據，其原屬於
    傳聞證據部分，檢察官及被告、辯護人，或同意作為證據，
    或知其無證據能力而未於言詞辯論終結前聲明異議，本院審
    酌上開傳聞證據作成時，不能證明有何不當取供之情形，且
    與本案待證事實相關，適當作為證據，依刑事訴訟法第159
    條之5 之規定，認均有證據能力。
三、另按「所謂被告以外之人於審判外之陳述，係指被告以外之
    人就其曾經參與或見聞之事實，事後追憶並於審判外為陳述
    者而言。如被告以外之人係被告犯罪之共同正犯、共犯、相
    對人、被害人或其他關係人，而於被告實行犯罪行為時與被
    告為言詞或書面對談，且其對話之本身即係構成被告犯罪行
    為之部分內容者，因非屬其事後就曾經與聞之事實所為之追
    憶，自與審判外之陳述有間，二者不容混淆。又國家基於犯
    罪偵查之目的，對被告或犯罪嫌疑人進行通訊監察，乃係以
    監控與過濾受監察人通訊內容之方式，蒐集對其有關之紀錄
    ，並將該紀錄予以查扣，作為認定犯罪與否之證據，屬於刑
    事訴訟上強制處分之一種，而監聽係通訊保障及監察法（下
    稱通保法）第十三條第一項所定通訊監察方法之一，司法警
    察機關依法定程序執行監聽取得之錄音，係以錄音設備之機
    械作用，真實保存當時通訊之內容，如通訊一方為受監察人
    ，司法警察在監聽中蒐集所得之通訊者對話，若其通話本身
    即係被告進行犯罪中構成犯罪事實之部分內容，則依前開說
    明，自與所謂『審判外之陳述』無涉，應不受傳聞法則之規
    範，當然具有證據能力。至司法警察依據監聽錄音結果予以
    翻譯而製作之監聽譯文，屬於文書證據之一種，於被告或訴
    訟關係人對其譯文之真實性發生爭執或有所懷疑時，法院固
    應依刑事訴訟法第一百六十五條之一第二項規定，以適當之
    設備，顯示該監聽錄音帶之聲音，以踐行調查證據之程序，
    俾確認該錄音聲音是否為通訊者本人及其內容與監聽譯文之
    記載是否相符；或傳喚該通訊者；或依其他法定程序，為證
    據調查。倘被告或訴訟關係人對該通訊監察譯文之真實性並
    不爭執，即無勘驗辨認其錄音聲音之調查必要性，法院於審
    判期日如已踐行提示監聽譯文供當事人辨認或告以要旨，使
    其表示意見等程序並為辯論者，其所為之訴訟程序即無不合
    。」（最高法院97年度臺上字第5940號判決意旨參照），本
    件採為證據之監聽譯文，其內容係有關證人徐宇迪使用0000
    000000號、被告乙○○使用0000000000號行動電話談論或與
    賣家商談本案甲基安非他命之販入買賣、運輸事宜，係屬受
    監察人即共犯徐宇迪與被告乙○○進行本件犯罪行為之對話
    內容，並非被告或被告以外之人於審判外之陳述。且經本院
    於審判期日調查證據時，並已踐行向被告提示上揭監聽譯文
    等程序，被告及辯護人均表示沒有意見，有審判筆錄附卷可
    稽（詳本院卷99年10月20日之審判筆錄第7 頁、第8 頁），
    是上開通訊監聽錄音內容與譯文均堪認屬真實，均具有證據
    能力。
貳、關於事實之認定：
一、上揭犯罪事實，業據被告乙○○於偵訊及本院審理時全部坦
    承不諱，並有證人即共犯徐宇迪於97年5 月23日之海巡署詢
    問筆錄、同日之檢察官訊問筆錄、97年6 月3 日之檢察官訊
    問筆錄、97年7 月1 日之法官訊問筆錄、97年7 月22日之準
    備程序筆錄、97年10月8 日之審判程序筆錄、97年12月11日
    之審判程序筆錄、98年5 月8 日之審判程序筆錄等之供述（
    詳見海巡署高市機字第0970009388號卷第3 頁至第7 頁、雄
    檢偵7451號卷第159 頁至第164 頁、雄檢偵12189 號卷第23
    頁至第24頁、雄院97訴1093號卷第17頁反面、第37頁、第93
    頁、第153 至157 頁、雄高分98上訴380 號卷第102 頁至第
    134 頁）及高雄市立凱旋醫院97年3 月17日濫用藥物尿液檢
    驗報告及姓名對照表（雄檢偵7451號卷第46頁至第47頁）、
    高雄醫學大學附設中和紀念醫院97年3 月13日檢驗報告（雄
    檢偵7451號卷第45頁）、徐宇迪行動電話門號0000000000號
    之通訊監察譯文（雄檢偵7451號卷第194 至第204 頁）、臺
    灣高雄地方法院97年聲監字第970 號通訊監察書（雄檢偵74
    51號卷第206 頁）、乙○○行動電話門號0000000000號之通
    訊監察譯文（雄檢偵7451號卷第183 至第185 頁）、臺灣高
    雄地方法院97年聲監字第345 號通訊監察書（雄檢偵7451號
    卷第6 頁）、被告乙○○之搜索扣押筆錄及扣押物品目錄表
    各1 份（高縣警刑偵一字第0970074336號卷第13頁至第16頁
    ）、查獲被告乙○○之照片4 張（高縣警刑偵一字第097007
    4336號卷第19頁至第20頁）等附卷可證。此外，並有附表二
    所示之物扣案，及搜索扣押筆錄、扣押物品收據及目錄表、
    扣押物品清單在卷可憑。而經警扣獲被告乙○○持有之晶體
    1 包（驗前淨重488.93公克、驗後淨重488.92公克），經檢
    驗結果確為第二級毒品甲基安非他命，亦有高雄醫學大學附
    設中和紀念醫院檢驗報告在卷足憑。
二、共犯徐宇迪雖於警詢、偵訊自白附表一編號1 、2 所示之第
    二級毒品甲基安非他命，在販入後，有以若干數量、價格出
    售，惟尚無證據顯示徐宇迪已收取價金。
三、綜上所述，被告之上開任意性自白核與事實相符。被告有上
    開2 次與徐宇迪共同販入之販賣及運輸第二級毒品甲基安非
    他命之行為，事證明確，其犯行堪以認定，應依法論科。
參、關於論罪部分：
一、被告行為後，毒品危害防制條例於98年5 月20日修正公布，
    依中央法規標準法第13條規定：「法規明定自公布日或發布
    日施行者，自公布或發布之日起算至第3 日起發生效力。」
    ，而於法規未明示自公布日或發布日施行之情形，應僅能解
    為立法機關者之意思為該法規從公布日起算至第3 日起發生
    效力，否則立法者當會另定其他生效日期。從而，本院認為
    毒品危害防制條例98年5 月20日修正公布之條文，當適用中
    央法規標準法第13條規定，應自公布日起算第3 日生效。本
    次該條例修正條文係於98年5 月20日修正公布，則生效施行
    日即應為同年月22日，被告2 次共同販入及運輸第二級毒品
    之行為於該條例施行生效前，本院於適用相關修正條文時，
    自有新舊法律比較適用之必要。
二、修正後毒品危害防制條例第4 條第2 項將販賣第二級毒品罪
    罰金刑上限由七百萬元提高至一千萬元，修正後毒品危害防
    制條例第4 條第2 項規定對被告較為不利；另被告對於其2
    次共同販入及運輸第二級毒品之行為於偵查、審判中均已自
    白，依修正後增定之毒品危害防制條例第17條第2 項規定：
    犯毒品危害防制條例第四條至第八條之罪於偵查及審判中均
    自白者，減輕其刑。自較修正前無此減輕規定為有利，二者
    綜合比較結果，自以修正後因偵、審中自白必減輕其刑，對
    被告較為有利，依刑法第2 條第1 項後段但書之規定，應適
    用修正後之毒品危害防制條例第4 條第2 項、第17條第2 項
    之規定。
三、按運輸毒品或運送走私物品罪之成立，並非以所運輸之毒品
    或運送之走私物品已運扺目的地為完成犯罪之要件；是以，
    區別各該罪既遂、未遂之依據，應以已否起運離開現場為準
    ，如已起運離開現場，其構成要件之輸送行為即已完成，不
    以達到目的地為既遂之條件（最高法院95年度臺上字第990
    號判決意旨同此見解）。又按販賣毒品罪，並不以販入之後
    復行賣出為構成要件，只須以營利為目的將毒品購入或將之
    賣出，有一於此，其犯罪即已完成（最高法院95年度臺上字
    第3574號判決意旨亦同此見解）。被告於附表一編號1 、2
    之犯行，均與徐宇迪共同意圖營利，參與賣方議定購買第二
    級毒品甲基安非他命之價格、數量、時間、地點，並每次收
    受貼補車資3000元，至高雄市付款取貨而販入上開毒品並運
    送，有販入、運輸第二級毒品之犯意聯絡及行為分擔，且上
    揭2 次販入、運輸均屬既遂。
四、次按甲基安非他命，依其成癮性、濫用性及對社會危害性，
    為毒品危害防制條例第2 條第2 項所規範之第二級毒品，不
    得非法販賣、運輸、持有。核被告就附表一編號1 、2 所為
    ，均係意圖營利而販入、運輸甲基安非他命，均係犯毒品危
    害防制條例第4 條第2 項之運輸第二級毒品罪，及同條項之
    販賣第二級毒品罪。又被告就附表一編號1 、2 所為，與同
    案被告徐宇迪間，均互有犯意聯絡及行為分擔，依法論以共
    同正犯。被告於附表一編號1 、2 之持有甲基安非他命之低
    度行為，為運輸、販賣之高度行為所吸收，均不另論罪。再
    被告就附表一編號1 、2 部分所為，均係以一行為，各犯運
    輸甲基安非他命、販賣（販入）甲基安非他命二罪，為想像
    競合犯，爰依刑法第55條之規定，從罪質較重之販賣第二級
    毒品罪處斷。而被告就附表一編號1 、2 先後共同販賣第二
    級毒品共2 次，犯意各別、時地互殊，應予分論併罰。
肆、被告於偵查、審判中對其本案所犯2 次毒品危害防制條例第
    4 條第2 項之販入、運輸第二級毒品罪均自白，均依毒品危
    害防制條例第17條第2 項之規定，各減輕其刑。另本院考量
    被告本案2 次犯罪，係依徐宇迪之指示而為，且僅收取6000
    元之車資，所得甚微，其犯案情節較輕，然販賣、運輸第二
    級毒品之法定刑為「無期徒刑或七年以上有期徒刑，得併科
    新臺幣一千萬元以下罰金」，依本件實際犯罪之情狀而言，
    非無顯可憫恕之處，而認如量處減輕其刑後之最低度刑，猶
    嫌過重，顯屬情輕法重，有傷一般國民對於法律之情感，故
    參酌前情，再依刑法第59條之規定，酌減其刑，並遞減之。
    爰審酌被告明知甲基安非他命為毒品危害防制條例所列管之
    第二級毒品，竟意圖牟利而為上開犯行，嚴重影響國民身心
    健康；惟於犯本案前，無前科，素行良好，此有臺灣高等法
    院被告前案紀錄表附卷可憑，本案2 次犯行係依徐宇迪之指
    示而為，且所得之車資甚微；又於偵、審中均坦承犯行，配
    合調查，已有悔意之犯後態度，且為共謀販毒之車手兼司機
    ，另尚查無轉售之所得，暨其犯罪之動機、目的、手段等一
    切情狀，分別量處如主文所示之刑，且依法定其應執行之刑
    如主文。
伍、沒收部分：
    扣案如附表二所示之物，為共犯徐宇迪所有供販毒犯罪所用
    之物等情，業據被告及徐宇迪2 人於警、偵訊及原審、本院
    審理時供承在案，依毒品危害防制條例第19條第1 項規定，
    應一併宣告沒收。至檢察官起訴書雖以被告為警查獲時之扣
    案物，業經前案判決沒收之，爰不另聲請聲請沒收，惟查「
    沒收物之執行完畢與沒收物之不存在，並非一事，因犯罪依
    法必須沒收之物，雖已於共同正犯中之一人確定判決諭知沒
    收，並已執行完畢，致該物已不存在時，對於其他共同正犯
    之判決，仍應宣告沒收（最高法院九十四年度第一次臨時刑
    事庭庭長會議決定(二)參照）」，故本件對扣案如附表二所示
    之物，仍應依毒品危害防制條例第19條第1 項規定，一併宣
    告沒收，附此敘明。又按毒品危害防制條例第19條第1 項之
    規定，所稱因犯罪所得之財物，係以實際所得者為限，苟無
    所得或尚未取得者，即無從為沒收、追徵或以財產抵償之諭
    知（最高法院96年度臺上字第2331號判決意旨同此）。本件
    就被告及徐宇迪2 人附表一編號1 、2 之行為，雖已有部分
    賣出，但不能證明徐宇迪已取得價金，即無從為沒收、追徵
    或以財產抵償之諭知，亦附此說明。
據上論斷，依刑事訴訟法第299 條第1 項前段，98年5 月20日修
正公布後之毒品危害防制條例第4 條第2 項，第17條第2 項、第
19條第1 項前段，刑法第11條、第2 條第1 項後段但書、第28條
、第55條、第59條、第51條第5 款，判決如主文。
本案經檢察官甲○○到庭執行職務。
中    華    民    國    99    年    11    月    3     日
                  刑事第五庭  審判長法  官  吳基華
                                    法  官  段奇琬
                                    法  官  張文俊
以上正本證明與原本無異。
如不服本判決，應於收受送達後10日內，向本院提出上訴書狀，
並應敘述具體理由；其未敘述上訴理由者，應於上訴期間屆滿後
20日內，向本院補提理由書（均須按他造當事人之人數附繕本）
，「切勿逕送上級法院」。
                                    書記官  金雅芳
中    華    民    國    99    年    11    月    3     日
附錄本案論罪科刑法條全文：
98年5 月20日修正公布後之毒品危害防制條例第4條第2項：
製造、運輸、販賣第二級毒品者，處無期徒刑或7 年以上有期徒
刑，得併科新臺幣一千萬元以下罰金。
附表一：
┌──┬───┬────┬────┬──────────┬──────┐
│編號│行為人│ 時 間  │ 地 點  │   行為經過、門號   │罪名及宣告刑│
├──┼───┼────┼────┼──────────┼──────┤
│ 1  │徐宇迪│97年2 月│嘉義市友│徐宇迪、乙○○共同意│乙○○共同販│
│    │乙○○│29日上午│愛路某處│圖牟利，基於販賣第二│賣第二級毒品│
│    │      │5 時49分│之租屋處│級毒品甲基安非他命之│，處有期徒刑│
│    │      │許      │（下稱「│犯意，於左列時、地，│貳年，扣案如│
│    │      │        │友愛路租│貼補乙○○車資3000元│附表二所示之│
│    │      │        │處」）、│，推由其駕駛車號1120│物沒收。    │
│    │      │        │高雄市三│-HM 自小客車前往高雄│            │
│    │      │        │民區大順│市購買約700000元之甲│            │
│    │      │        │路某檳榔│基安非他命，乙○○即│            │
│    │      │        │攤旁巷內│以徐宇迪交付之門號09│            │
│    │      │        │        │00000000號手機撥打「│            │
│    │      │        │        │世子仔」手機門號0927│            │
│    │      │        │        │256603號聯絡付款取貨│            │
│    │      │        │        │；旋於同日8 時19分許│            │
│    │      │        │        │駕車至左列檳榔攤旁巷│            │
│    │      │        │        │內，向「世子仔」購得│            │
│    │      │        │        │以紙袋裝約13兩重（毛│            │
│    │      │        │        │重約500 公克）之甲基│            │
│    │      │        │        │安非他命1 包後，即將│            │
│    │      │        │        │該紙袋內毒品開車運回│            │
│    │      │        │        │「友愛路租處」交付徐│            │
│    │      │        │        │宇迪，徐宇迪隨後於不│            │
│    │      │        │        │詳時間，分裝後在嘉義│            │
│    │      │        │        │市、縣某處，以每包3.│            │
│    │      │        │        │7 公克（1 錢）l0000 │            │
│    │      │        │        │元、或1.7 公克（半錢│            │
│    │      │        │        │）5000元不等價格，販│            │
│    │      │        │        │售予買量較大之不詳姓│            │
│    │      │        │        │名買家（不能證明徐宇│            │
│    │      │        │        │迪已收取價金）。    │            │
│    │      │        │        │                    │            │
├──┼───┼────┼────┼──────────┼──────┤
│ 2  │徐宇迪│97年3 月│同上、高│聯絡方式、金額、數量│乙○○共同販│
│    │乙○○│1 日某時│雄市三民│同上，販入地點在左列│賣第二級毒品│
│    │      │        │區○○路│「85度C 」店；銷售方│，處有期徒刑│
│    │      │        │85度C 店│式同上（不能證明徐宇│貳年，扣案如│
│    │      │        │        │迪已收取價金）      │附表二所示之│
│    │      │        │        │                    │物沒收。    │
└──┴───┴────┴────┴──────────┴──────┘
附表二：
┌────┬────────────┬────┬────┬───┐
│ 物  品 │  數   量               │供犯罪用│是否沒收│備  註│
│        │                        │否      │        │      │
├────┼────────────┼────┼────┼───┤
│白色G-PL│        壹支            │徐宇迪所│沒收    │      │
│US手機  │（手機門號：0000000000號│有，交予│        │      │
│        │ 、序號：000000000000000│乙○○作│        │      │
│        │6號）                   │為聯絡販│        │      │
│        │                        │毒之用  │        │      │
└────┴────────────┴────┴────┴───┘

司法院資訊處製作；財團法人民間司法改革基金會備份。
